【裁判字號】    95,訴,168
【裁判日期】    950630
【裁判案由】    債務人異議之訴
【裁判全文】
臺灣苗栗地方法院民事判決           95年度訴字第168號
原      告  甲○○
            乙○○○
被      告  苗栗縣政府
法定代理人  丙○○
上列當事人間債務人異議之訴事件，本院判決如下：
    主  文
原告之訴駁回。
訴訟費用由原告負擔。
    事實及理由
一、原告起訴主張：
  (一)被告民國95年4 月7 日府政查字第0950044169號函已明確指
    出：「因本府無相關資料可資憑參，故依陸軍總司令部提供
    之民國51年間協調會紀錄（即本府51年5 月11日栗府恭祕事
    字第024157號函）及軍方委任律師擬具之意見，以本府名義
    發函通知台端之母及台端2 人」，足見被告91年12月18日府
    農漁字第9100120929號函，顯係被告與陸軍總司令部委任之
    律師，於原告聲請時效取得地上權，苗栗縣苗栗地政事務即
    將公告完成之際，因亟欲提起本院92年度訴字第69號拆屋還
    地訴訟，而臨訟通謀造假者，並以被告名義發函。是以被告
    既係受陸軍總司令部委任律師之唆使，明知苗栗縣公館鄉○
    ○段212 地號土地（下稱系爭土地）並未出借予金玉璋，竟
    仍發出上開虛偽不實之終止借貸關係之函件，上開函件自屬
    登載不實之公文書，依刑法第213 、216 條，及民法第87條
    規定，自始無效，不得據以行使請求權。而臺灣高等法院臺
    中分院（下稱臺中高分院）93年度上易字第69號判決，使用
    上開虛偽不實之函件，已觸犯1 年以上7 年以下有期徒刑之
    罪，故前開判決任何人不得持以行使請求權。
  (二)依苗栗縣議會94年9 月12日苗議事字第0941001846號函記載
    ：「台端所查苗栗縣政府是否曾於民國45年間，將所管現編
    訂為苗栗縣公館鄉○○段212 地號公有土地（財產），經本
    會同意無償借貸出借與金玉璋案，經查本會無上述資料」，
    足證被告未曾比照土地法第25條之規定，將系爭土地超過10
    年之無償出借案，送請苗栗縣議會議決同意。則被告顯係違
    反行政院45年10月30日台45內字第6027號令、土地法第25條
    、事務管理規則第125 條、貪污治罪條例第4 、6 條之規定
    ，未依法定程序擅自將系爭土地無償出借與金玉璋，其行為
    自屬無效，易言之，被告將系爭土地無償借貸與金玉璋之債
    權債務關係無從發生，該借貸契約當然不存在。
  (三)據內政部94年10月11日內授中辦地字第0940053057號函及94
    年11月14日內授中辦地字第0940054790號函載，確曾有經民
    意機關同意並報經行政院核准無償借予私人超過10年之案例
    ，基此反證被告業已自認並無將系爭土地無償出借予私人金
    玉璋，從而被告與金玉璋間並無借貸關係存在至明。
  (四)95年1 月12日內授中辦地字第0950040456號函釋：「公有土
    地如有遭盜賣、侵占、擅自收益、無償出借私人，而圖利自
    己或他人等違法情事，自應依貪污治罪條例及刑法等法律規
    定依法究辦」，然被告95年4 月7 日府政查字第0950044169
    號函說明二竟謂「本府於51年間將前述系爭公產出借予台端
    之父乙節並不違法」，及說明三竟謂「系爭土地係經本府同
    意借用予台端之父，非本府財產管理人員私自出借，並無違
    反事務管理規則等規定」等語，顯與上開函示內容相違。
  (五)被告51年5 月11日栗府恭祕事字第024157號函，僅是被告檢
    送公館國民兵訓練營福利社管理協調會議紀錄予陸軍5922部
    隊之公函，並非被告將上開福利社及福利社坐落之基地暨周
    圍土地出借予金玉璋之無償使用借貸契約。是以該所謂無償
    使用借貸契約，自始即不存在。
  (六)前揭函件均屬執行名義成立後所發生消滅或妨礙債權人請求
    強制執行之事由，原告自得以之提起本件債務人異議之訴。
  (七)並聲明：本院93年度執字第9883號拆屋還地強制執行事件，
    就原告應連帶將坐落苗栗縣公館鄉○○段212 地號土地上門
    牌號碼苗栗縣公館鄉館南村館南349 號（面積20平方公尺）
    、350 號（面積28平方公尺）、351 號（面積131 平方公尺
    ）之地上建物拆除，將土地返還被告之強制執行程序應予撤
    銷。
二、本件未經言詞辯論，被告亦未作何聲明或陳述。
三、按「執行名義成立後，如有消滅或妨礙債權人請求之事由發
    生，債務人得於強制執行程序終結前，向執行法院對債權人
    提起異議之訴。如以裁判為執行名義時，其為異議原因之事
    實發生在前訴訟言詞辯論終結後者，亦得主張之」，強制執
    行法第14條第1 項定有明文。次按所謂有消滅債權人請求之
    事由，係指足以使執行名義之請求權及執行力消滅之原因事
    實而言，最高法院82年度台上字第818 號判決意旨亦可資參
    照。
四、查被告前對原告起訴請求拆屋還地事件，業經本院92年度訴
    字第69號及臺灣高等法院臺中分院93年度上易字第69號判決
    確定，原告2 人應連帶將坐落苗栗縣公館鄉○○段第212 地
    號土地上門牌號碼苗栗縣公館鄉館南村館南349 號（面積20
    平方公尺）、350 號（面積28平方公尺）、351 號（面積13
    1 平方公尺）之地上建物拆除，並將坐落之基地返還被告；
    又被告以上開確定判決為執行名義，聲請本院93年度執字第
    9883號實施強制執行，目前執行程序尚未終結等情，業據本
    院依職權調取上開相關卷宗核明屬實。惟查，原告所提出之
    上開函件，均僅係相關機關針對原告甲○○所詢事項所為之
    答覆，觀其內容，並不足以使前揭確定判決之請求權及執行
    力消滅，依首揭說明，原告提起本件債務人異議之訴，請求
    撤銷前述強制執行程序，即屬無據，應予駁回。
五、按原告之訴，依其所訴之事實，在法律上顯無理由者，法院
    得不經言詞辯論，逕以判決駁回之，民事訴訟法第249 條第
    2 項定有明文。本件依前所述，原告之訴在法律上顯無理由
    ，爰不經言詞辯論，逕以判決駁回之。
六、據上論結，本件原告之訴為無理由，依民事訴訟法第249 條
    第2 項、第78條，判決如主文。
中    華    民    國    95    年    6     月    30    日
                    民事庭法  官  黃佩韻
以上正本係照原本作成。
如不服本判決，應於判決送達後20日內向本院提出上訴狀（須附
繕本）。
                          書記官  蔡健忠
中    華    民    國    95    年    6     月    30    日


司法院資訊處製作；財團法人民間司法改革基金會備份。
